臺灣屏東地方法院刑事判決　　　99年度簡上字第219號
上　訴　人　吳坤益
即　被　告
　　　　　　謝家和
共　　　同
選任辯護人　黃政雄律師
上列上訴人因傷害案件，不服本院99年簡字第1623號中華民國99
年9 月3 日刑事簡易判決（99年度偵續字第15號、偵字第6453號
）提起上訴，本院判決如下：
    主  文
原判決撤銷。
吳坤益傷害人之身體，處有期徒刑貳月，如易科罰金，以新台幣
壹仟元折算壹日。
謝家和無罪。
    事  實
一、吳坤益係屏東縣九如鄉○○段第301 、302 地號土地經營者
    ，張瑞芳則係鄰地（即同段第300 地號土地）經營者。民國
    98 年5月15日16時許，2 人在上開土地界址附近，因越界作
    業之事發生爭執，張瑞芳因此出言辱罵吳坤益（此部分業經
    本院以98年度簡上字第321 號判處罰金新臺幣4000元確定）
    。吳坤益聞言心生不滿，竟抬起張瑞芳右腳將之摔倒在地，
    張瑞芳因此受有第一腰椎壓迫性骨折之傷害。
二、案經張瑞芳訴由屏東縣政府警察局里港分局報請臺灣屏東地
    方法院檢察署檢察官偵查聲請以簡易判決處刑。
    理  由
甲、被告吳坤益部分：
一、訊據被告吳坤益否認有傷害告訴人張瑞芳之犯行，辯稱係告
    訴人自行跌倒受傷，與其無關，其於告訴人跌倒時還打算出
    手扶助，但未能接到告訴人，故告訴人仍倒地受傷，後來因
    告訴人倒地後仍不斷辱罵伊，且手持刀械，其不敢靠近，只
    叫工人謝家興上前背起告訴人，後來其對警察謊稱現場僅有
    其與妻在場目擊，係因告訴人之子為警察，曾要求現場其他
    工人不要管此事，其怕工人惹上麻煩，故向警方稱現場無他
    人目擊等語。經查：
（一）被告於上開時地，因遭告訴人辱罵，故出手抬起告訴人的
      腳，致告訴人倒地受有上述傷害等情，已經證人張瑞芳、
      張許美雲分別於偵查及本院審理中結證明確，互核一致，
      並有警卷所附，財團法人基督教醫院所出具之診斷證明書
      可憑。
（二）被告雖以前詞置辯，並聲請傳訊證人鄭香梅、江文源、藍
      英輝、謝家興、謝家和（偵查中）等人到庭作證，惟究諸
      被告自己前後所述與證人等間所證，有下列矛盾及與事理
      不符之處：
（1）關於現場有無其他人目擊一節，被告吳坤益先於警詢中稱
     ，現場有其妻鄭香梅與五個工人，但只有其妻看到爭吵經
     過，五個工人都在工作，沒看到其與告訴人爭吵等語，嗣
     於偵查及本院審理中，則改稱在場的工人都有看到告訴人
     跌倒經過，並聲請傳訊等語，前後顯有矛盾，亦與證人即
     當時在場之工人江文源、謝家興於審理中結證所稱，渠等
     當時都在工作，均未看到告訴人跌倒之經過等語不符；且
     若其他工人果有看到告訴人係自行跌倒，與被告無關，而
     警方又未曾脅迫被告為此不實之陳述，衡情被告自應於警
     詢中即向警方表明，並請警方詢問該等在場之人，以釐清
     事實，詎其竟向警方謊稱在場工人均無看到，若非該等工
     人確未看到告訴人跌倒經過，即因被告擔心該等證人經警
     詢問後可能為不利於其之證述，故而向警方謊稱在場工人
     均未目擊。
（2）證人即被告吳坤益所僱用之工人謝家和於警詢中證稱（其
     警詢中所為之陳述，為被告以外之人於審判外之陳述，原
     則上雖無證據能力，但被告及辯護人於本案言詞辯論終結
     前均未曾聲明異議，而本院併斟酌謝家和於接受警詢時係
     證人身分，且為被告吳坤益之受僱人，其亦未曾於本案中
     指陳於警詢中遭受何不當詢問，衡情自無理由故為虛偽陳
     述，故本院認為其警詢中之陳述以具證據能力為適當），
     「他（告訴人）在罵，我照做，不理他，接下來我不知道
     ，我都沒看到他二人怎樣，接下來就看到他自己在地上滾
     ，我很不滿告訴人之子的行為，我願意作證」等語，有其
     警詢筆錄可憑，可見被告之子的身分與行為，均不影響證
     人謝家和之作證意願，且不可能刻意為有利於告訴人或不
     利於被告之證述，則其所稱，當時在工作，未看到告訴人
     跌倒之經過，應可採信，核與被告吳坤益警詢中之上開供
     述相符，故被告吳坤益嗣後稱告訴人跌倒之經過，全部工
     人都有看到告訴人跌倒經過等語（本院卷第21頁背面），
     及證人謝家和嗣後於偵查中所稱，「是張瑞芳自己摔倒在
     地上的」等語，均顯有可疑，難以遽信。
（3）被告雖一再稱，其於告訴人跌倒時，尚有意扶住告訴人，
     但未扶到，又稱於告訴人跌倒後，其即呼叫告訴人之妻，
     並要告訴人之妻去叫救護車救告訴人，嗣告訴人之妻即騎
     車回家求救，待救護車到場後，其即要求謝家興將告訴人
     背上救護車等語，但：
 被告亦供承，當時其與現場工人身上都有帶手機，但因告訴
   人罵人在先，所以不想幫告訴人叫救護車等語（本院卷第22
   頁），可見其根本無救護告訴人之意。
 證人謝家和於警詢中證稱，是被告之妻去叫救護車，被告之
   妻騎車出去又回來後，救護車就來了等語，核與證人張許美
   雲於本院審理中結證所稱，係其自行目擊告訴人受傷，故回
   家告訴家人才電招救護車前往救援等語，及證人謝家興於本
   院審理中所證「（問：見被害人倒地為何未幫他叫救護車？
   ）因為被害人太太就回去了，我自己沒有手機」等語相符。
 證人謝家興於本院審理中結證稱，「（問：被害人跌倒後，
   被告吳坤益有無叫你做什麼事？）沒有，之後被害人之妻有
   叫我去背被害人」、「是被害人的太太叫我過去我才過去的
   」等語，顯與被告吳坤益所辯，其叫證人謝家興去背被害人
   上救護車等語相違。
 綜上所述，可見被告吳坤益根本未曾告知告訴人之妻告訴人
   已經受傷，更無相救之意，但其卻一再謊稱係其告知告訴人
   之妻趕緊通知救護車，並要求謝家興將告訴人背上救護車等
   語，若非其先有傷害告訴人之舉，當無必要心虛而為此不實
   之陳述。
（4）對於為何於警詢中謊稱案發時僅有其妻在場，並無其他工
     人目擊一節，被告吳坤益雖於準備程序中辯稱，係因在場
     之工人有向其表示因告訴人之子是警察，曾叫其他工人不
     要管此事，工人也表示希望不要連累他們，故其始於警詢
     中向警稱並無其他工人目擊等語。然證人謝家和、江文源
     均為案發時被告所僱之工人，其二人於警詢中亦均陳明，
     告訴人之子雖曾要求渠等不要管此事，但其二人因不滿告
     訴人之作為，仍出面向警方作證等情，已經其二人於警詢
     中陳明，且證人亦即當時在場之工人謝家興、江文源、藍
     英輝均於本院審理中到庭結證稱，渠等於案發時都在現場
     ，證人藍英輝更證稱，案發後無人要求其不要作證，若受
     警方通知作證，其願意前往等語，故被告所稱在場目擊之
     多名證人中，謝家和、江文源、藍英輝等，顯均未受告訴
     人之子之影響，亦未曾表示不願作證之意，被告所稱因證
     人等表示希望不要受連累，故其始於警詢中謊稱除其妻外
     無人目擊等語，顯然不實。
（5）證人江文源、謝家興均到庭結證稱，未看到告訴人如何跌
     倒等語，故其證詞自不足為有利於被告之認定，而渠等該
     項證詞，亦顯與被告吳坤益所稱，在場的工人都有看到告
     訴人跌倒的經過等語不符。
（6）證人藍英輝雖於本院審理中結證稱，「我看到被害人自己
     跌倒，沒有人推他」等語，然：
證人藍英輝受被告吳坤益所僱，並於案發前屢遭鄰地之告訴人
  一再以穢語辱罵，故其是否會因與被告之僱傭關係，或因案發
  前遭告訴人辱賣而為不實陳述，已非無疑。
於詰問證人藍英輝之過程中，係由辯護人為主詰問，辯護人先
  問證人藍英輝「案發時有無在現場」、「被害人與被告吳坤益
  對罵時你隔多遠」、「有無看到衝突如何發生」等問題，根本
  未問及「被害人有無跌倒」或「被害人如何跌倒」或「被告吳
  坤益有無推被害人」等問題時，證人即直接答以「被害人自己
  跌倒，沒有人推他」等語，顯然已預設立場並預備此項答覆，
  難認無迴護被告或勾串之嫌。
關於被害人跌倒時，在場之工人是否停下手邊工作而得目擊經
  過一節：經查，當時工人們正在拉架網子，必須所有人一起拉
  ，有一個人停下來就要全部停下來等情，已經證人即被告吳坤
  益之妻鄭香梅結證明確，而證人藍英輝則證稱，「（問：衝突
  過程你是否都清楚地看到或聽到？）我有聽到被害人在罵，他
  在罵的時候我們工作就停下來」等語，則依該二人所證，證人
  藍英輝停下工作並目擊事發經過時，其餘工人亦應一同停下，
  始可能有餘力目擊事發經過，然依證人謝家興所證「被害人跌
  倒那一下，我們原本都還在拉網子，被害人跌倒之前，我們全
  部人都還在用力拉網子」等情，可見被害人跌倒時，全體工人
  應仍在用力拉網，自無餘力注意被害人之狀況，故證人藍英輝
  是否果有目擊被害人跌倒經過，自有可疑。
綜上所述，證人藍英輝之證詞既有如上所述之瑕疵，自難遽採
  為有利於被告之證據。
（7）證人即被告之妻鄭香梅雖證稱「是被害人很激動且一直靠
     近，我先生叫他不要靠近，他後退一步就跌倒了，跌倒後
     就滾進田裡」等語，然：
證人鄭香梅為被告吳坤益之妻，並於案發前屢遭鄰地之告訴人
  一再以穢語辱罵，故其是否會因與被告之夫妻關係，或因案發
  前遭告訴人辱賣而為不實陳述，已非無疑。
證人鄭香梅並結證稱「我先生有叫謝家興過去看被害人，然後
  謝家興就過去看」、「我印象中謝家興有過去看，然後說沒有
  怎麼樣就回來了」等語，核與同案被告謝家和於準備程序中所
  供，「吳坤益叫謝家興去看被害人什麼情形，謝家興看到被害
  人的剪刀就不敢過去，是被害人太太之後叫他進去才又進去」
  及證人謝家興所證「是被害人的太太叫我過去我才過去的」等
  語均有違背，故證人鄭香梅之證詞，亦難採信。
（三）綜上所述，被告吳坤益所辯，尚無可採，其犯行應可認定
      。
二、核被告所為，係犯刑法第277條第1項之傷害罪。
三、原審以被告吳坤益罪證明確，並予論罪科刑，固非無見，然
    本件傷害犯行係被告吳坤益單獨所為，與被告謝家和並無共
    犯關係，原審認其與謝家和為共犯，尚有未洽，被告吳坤益
    上訴仍否認犯行，雖無理由，仍應由本院撤銷改判。爰審酌
    被告吳坤益並無前科，有前科表可憑，素行良好、不思以理
    性和平方式解決紛爭，竟以暴力相向致被害人張瑞芳受有如
    前述傷害、惟念及被告吳坤益之犯罪動機係因遭告訴人辱罵
    在先，一時氣憤未及深思而為本件犯行、以抬起被害人的腳
    ，使被害人跌倒為犯罪手段，犯後迄未對被害人道歉或賠償
    等一切情狀，量處如主文第二項所示之刑，並諭知易科罰金
    之折算標準。
乙、被告謝家和部分：
一、聲請簡易判決處刑意旨略以：吳坤益係屏東縣九如鄉○○段
    第301 、302 地號土地經營者，張瑞芳則係鄰地（即同段第
    300 地號土地）經營者。民國98年5 月15日16時許，二人在
    上開土地界址附近，因越界作業之事發生爭執，張瑞芳因此
    出言辱罵吳坤益。吳坤益與所僱用之謝家和聞言心生不滿，
    竟共同基於傷害之犯意聯絡，先由謝家和出言「把他摔死，
    有事我負責」，吳坤益隨即抬起張瑞芳右腳將之摔倒在地，
    致張瑞芳因此受有第一腰椎壓迫性骨折之傷害，因而認為謝
    家和與吳坤益共同涉有刑法第277 條第1 項之傷害罪。
二、按犯罪事實應依證據認定，無證據不得認定犯罪事實，又不
    能證明被告犯罪者，應諭知無罪之判決，刑事訴訟法第154
    條第2 項、第301 條第1 項分別定有明文。另告訴人之告訴
    ，係以使被告受刑事訴追為目的，是其陳述是否與事實相符
    ，仍應調查其他證據以資審認，必告訴人所述被害情形無瑕
    疵可指，且就其他方面調查又與事實相符，其供述始足據為
    判決之基礎（最高法院52年台上字第1300號、32年上字第65
    7 號判例意旨參照）。再刑事訴訟法第161 條第1 項明定檢
    察官就被告犯罪事實，應負舉證責任，並指出證明之方法；
    倘其所提出之證據，不足為被告有罪之積極證明，或其闡明
    之證明方法，無從說服法官以形成被告有罪之心證，基於無
    罪推定原則，自應為被告無罪判決之諭知（最高法院92年台
    上字第128 號判例所示意旨可參）。
三、訊據被告謝家和否認有何傷害犯行，辯稱告訴人是自己跌倒
    的，被害人跌倒時其正在拉網工作，與告訴人相距約六、七
    公尺，告訴人先不斷用髒話辱罵吳坤益及一同工作之人，嗣
    即見到告訴人自行滑倒，其未曾出言要吳坤益摔倒告訴人，
    而告訴人也不是吳坤益摔倒的等語。公訴人所以認被告謝家
    和涉有上述犯嫌，無非以告訴人張瑞芳及告訴人之妻張許美
    雲於偵訊中之證述，均稱於案發時，被告謝家和曾出言要吳
    坤益摔死告訴人，吳坤益始出手摔倒告訴人等語，與告訴人
    之診斷證明書為據。
四、經查，告訴人張瑞芳確因遭吳坤益以抬起腳之方式，致跌倒
    而受有第一腰椎壓迫性骨折之傷害等情，業經本院認定如上
    ，故吳坤益確有聲請簡易判決處刑書所指之傷害犯行，固可
    認定，然關於被告謝家和是否曾出言「把他摔死，有事我負
    責」等語，而與吳坤益有犯意聯絡，則有下列可疑之處：
（一）證人張瑞芳為本件傷害案之告訴人，是其對於被告謝家和
      之指述，依前開判例所示意旨，本不得遽行憑以認定被告
      謝家和之犯行，而證人張許美雲為告訴人之配偶，衡情顯
      有偏袒告訴人之可能，故其二人雖於偵查中具結後為一致
      之證述，均指證被告謝家和有上開陳述，但仍不得直接憑
      以為不利被告之認定。
（二）關於是否曾聽聞被告謝家和有為上開陳述一節，觀諸證人
      即告訴人張瑞芳與張許美雲二人於98年6 月12日，先因張
      瑞芳之被傷害案接受警察之詢問，而其二人均僅明確指述
      吳坤益之傷害犯行，完全未曾提及被告謝家和有為上開陳
      述，或與吳坤益有何犯意聯絡、行為分擔情形，嗣於同年
      8 月20日，張瑞芳又以公然侮辱罪之被告身分，接受檢察
      官訊問（98年度偵字第5197號），於訊問過程中，張瑞芳
      不但未曾言及被告謝家和有為上開陳述，復於庭訊最後，
      提交對於吳坤益涉嫌對其傷害案之陳述意見狀，其中除否
      認自己之公然侮辱犯行外，僅一再指陳吳坤益有對其傷害
      之犯行，並表明要對吳坤益提出傷害、妨害自由及遺棄告
      訴，不但未曾提及被告謝家和為共犯，並辯解稱吳坤益與
      「證人」謝家和等人為雇主關係，謝家和等人有袒護串證
      之嫌等語，有該筆錄及陳述意見狀可憑，故若被告謝家和
      果先為上開陳述，嗣吳坤益再接著為傷害告訴人張瑞芳之
      犯行，衡情證人張瑞芳、張許美雲當無理由於二度應訊時
      ，二人均未曾提及此情，是其二人不利於被告謝家和之指
      述，即非無疑。
（三）證人張瑞芳與張許美雲前於98年6 月12日之警詢及證人張
      瑞芳於同年8 月20日之偵訊中，均明確指陳，僅有吳坤益
      一人傷害張瑞芳，未曾提及被告謝家和等情，已如前述，
      而被告謝家和於98年8 月20日之偵訊中，係以證人身份應
      訊，並結證稱「（問：當日被告【張瑞芳】是否有罵吳坤
      益三字經？）吳坤益過來處理，張瑞芳就罵吳坤益三字經
      ... 」等語，而為不利於張瑞芳之證述。則證人張瑞芳及
      張許美雲迄該次庭訊後之98年11月2 日偵訊中，再以證人
      身分接受檢察官訊問時，始證稱「謝家和說：摔給他死，
      我負責」，接著吳坤益就把張瑞芳丟出去等語，是否係因
      見被告謝家和於告訴人張瑞芳所涉公然侮辱案中，為不利
      於張瑞芳之證述，因而對被告謝家和心生不滿，而為對被
      告謝家和不利之指證，自非無疑。
（四）本案案發時，被告謝家和係受僱於吳坤益，並在上開土地
      為吳坤益拉架網子等情，除經被告謝家和、吳坤益與證人
      江文源等人於本院審理中供、證明確外，亦為聲請簡易判
      決處刑書所載明，故此部分事實應可認定。則於案發時，
      被告謝家和係受僱於吳坤益之工人，衡情應係吳坤益立於
      指揮被告謝家和行動之地位，且一般而言，僱主之經濟狀
      況應較受僱人為優，若果有共犯出言指示另名共犯出手傷
      人，並表示「有事由其負責」，衡情應係由僱主或經濟上
      之優勢者為之，較為合理。則證人張瑞芳與張許美雲竟均
      證稱，是由受僱之被告謝家和出言，指揮要僱主吳坤益下
      手傷人，並稱受僱之工人謝家和願為僱主吳坤益之傷人行
      為負責，顯與常理不符，難以採信。
（五）綜上所述，證人張瑞芳、張許美雲之證詞，既有如上所述
      之瑕疵，自難遽採為認定被告謝家和犯行之依據，而警卷
      所附之診斷證明，僅能證明告訴人於案發後受有其上所載
      之傷害，無從證明該傷害是否與被告謝家和有關，此外公
      訴人復未曾提出其他證據證明被告謝家和有何傷害犯行，
      依據上開說明，自應為有利於被告謝家和之認定，而為其
      無罪之諭知。
五、按檢察官聲請簡易處刑之案件，法院於審理後，認應為無罪
    判決之諭知者，應適用通常程式審判之，刑事訴訟法第452
    條及第451 條之1 第4 項但書第3 款分別定有明文。而同法
    第455 條之1 第3 項規定，對於簡易判決之上訴，準用同法
    第3 編第1 章及第2 章除第361 條外之規定。是管轄第二審
    之地方法院合議庭受理簡易判決上訴案件，應依通常程式審
    理，其認案件有刑事訴訟法第452 條所定第一審應適用通常
    程式審判而不得適用簡易程式審判之情形者，應撤銷原簡易
    判決，逕依通常程式為第一審判決。查公訴人所提出之證據
    ，尚不足認定被告謝家和有聲請意旨所載之犯行，業如前述
    ，故原審所認被告謝家和與吳坤益有共同傷害告訴人張瑞芳
    之犯行，自有未合。被告上訴意旨執此指摘原判決不當，為
    有理由，應由本院將原判決撤銷，自為第一審判決而諭知被
    告無罪。
據上論斷，應依刑事訴訟法第452 條、第455 條之1 第3 項、、
第369 條第1 項前段、第364 條、第299 條、第301 條，刑法第
277 條第1 項、第41條第1 項、刑法施行法第1 條之1 ，判決如
主文。
本案經檢察官許英輝到庭執行職務。
中    華    民    國   100    年    3     月    9     日
            刑事第四庭  審判長法  官  莊鎮遠
                              法  官  蔡玉雪
                              法  官  江振源
以上正本證明與原本無異。
被告謝家和部分，如不服本判決應於收受判決後10日內向本院提
出上訴書狀，並應敘述具體理由；其未敘述上訴理由者，應於上
訴期間屆滿後20日內向本院補提理由書（均須按他造當事人之人
數附繕本）「切勿逕送上級法院」。告訴人或被害人如對於本判
決不服者，應具備理由請求檢察官上訴，其上訴期間之計算係以
檢察官收受判決正本之日期為準。
被告吳坤益部分，不得上訴。
中    華    民    國   100    年    3     月    9     日
                              書記官  鍾思賢